臺灣嘉義地方法院刑事判決　　　　　　　94年度簡上字第60號
上　訴　人
即　被　告　甲○○
上列上訴人因竊盜案件，不服本院嘉義簡易庭94年度嘉簡字第
164號中華民國94年2月18日第一審判決（臺灣嘉義地方法院檢察
署檢察官聲請簡易判決處刑案號：94年度偵字第156號；及併辦
案號：94年度偵字第2669號、94年度偵字第2913號），提起上訴
，本院管轄之第二審合議庭判決如下：
    主  文
原判決撤銷。
甲○○連續竊盜，處拘役伍拾日，如易科罰金，以佰元折算壹
日。
    事  實
一、甲○○為慢性精神病人，其罹患精神分裂病已達20年，病程
    呈慢性化，造成個人及職業功能退化，人格頹廢，衝動控制
    能力減退等後遺症，對於外界事物之思考、理解、判斷等作
    用皆明顯較常人減退，屬精神耗弱之人。曾有多次竊盜前科
    ，最近一次因竊盜案件，經本院於民國93年5月27日以93年
    嘉簡字第282號判處拘役20日確定（不構成累犯）。仍不知
    悔改，基於意圖為自己不法所有之概括犯意，先後於：（一
    ）93年12月間某日起至同年月28日中午12時30分許止，5次
    在嘉義市○區○○路383號「寶雅生活館」內，分別竊取「
    嬌生沐浴乳」1瓶、「潘婷洗髮精」1瓶、「潘婷洗髮精」1
    瓶、「嬌生沐浴乳」1瓶、「紅辣子緊身塑身霜」2瓶等物得
    手。（二）94年4月28日下午4時許至同日晚間9時止某時，
    分別在嘉義市○○路52號1樓「全聯社」竊取彭彭香浴乳2瓶
    ，及在嘉義市○○○路251號1樓「家家福生活館」內竊取嬌
    生嬰兒沐浴乳1瓶得手。（三）94年5月12日下午7時30許，
    在嘉義市○○路343號「屈臣氏生活用品店」內，竊取睫毛
    膏2條得手。嗣分別於（一）93年12月28日中午12時30分許
    ，在「寶雅生活館」內為其員工發現報警查獲。（二）94年
    4月28日晚間11時許在嘉義市○○○路、成功街口經警盤查
    ，在其騎乘之腳踏車內查獲上揭商品而查獲。（三）94年5
    月12日下午7時30分許，在「屈臣氏生活用品店」內為其員
    工發現報警查獲。
二、案經嘉義市警察局第一分局報請臺灣嘉義地方法院檢察署檢
    察官偵查後聲請簡易判決處刑，暨移送併辦。
    理  由
一、訊據被告甲○○除否認上開事實欄一、（一）部分93年12
    月間某日起至同年月28日止（不含該日）4次在「寶雅生活
    館」之竊盜犯行外，對其餘之竊盜犯行均坦承不諱，辯稱：
    其於警訊中供述在93年12月間某日起至93年12月28日止（應
    扣除94年12月28日經店員當場查獲該次）在「寶雅生活館」
    內竊盜「嬌生沐浴乳」1瓶、「潘婷洗髮精」1瓶、「潘婷洗
    髮精」1瓶、「嬌生沐浴乳」1瓶等物之4次竊盜行為乃在警
    察訊問時臨時捏造，記憶並不清晰云云。然經證人辛懷陸即
    製作被告警訊筆錄之八掌派出所員警於本院審理時到庭結稱
    ：「（你在詢問被告偷竊次數時，被告如何說？）他向我們
    坦承之前總共偷過4次。（這4次時間如何確定？）被告自己
    講的。（在寶雅生活館除了12月28日被查獲當日，被告是否
    又供出4次竊盜？）是。（之前的4次竊盜時間，是否你與店
    員商議後記載？）我在車上問被告，要他一次把竊盜次數講
    清楚。所以他自己說他有4次，店員反而說她不清楚。店員
    的筆錄是按照被告的供述來回答。」等語，且被告於檢察官
    偵訊時亦表明在「寶雅生活館」竊盜之次數，不僅93年12月
    27日遭查獲當次（見94年度偵字第156號卷第7、8頁），顯
    然上開4次竊盜行為並非警員所刻意栽贓，而係被告自願供
    出；且被告於本院審理時詰問證人辛懷陸後復供稱：「當時
    警員說要把嘉義市全部的監視器都調出來，我心裡畏懼，所
    以全部都承認了。我認為這樣做筆錄不是很好。（檢察官問
    你寶雅生活館部分，是否承認犯罪事實，你說偷了不只1次
    ，時間忘記了，是否有這樣說？）我是有去拿，但是我不知
    道什麼時候。我確實之前偷過幾次，我爭執的是竊盜的時間
    是警員要求我拼湊的。」等語，可見被告亦承認在「寶雅生
    活館」確實行竊數次，只是對於行竊之時間有所爭執。而被
    告於93年12月28日經警查獲時尚且記得在「寶雅生活館」共
    行竊5次（含93年12月28日遭查獲該次），距本院94年11 月
    30日審理，時隔將近1年，被告之記憶可能較不清晰，且被
    告表示對於上開4次竊盜犯行有點模糊，應認以被告在警訊
    及檢察官偵訊時承認之次數較為可採，至被告於本院審理時
    始辯稱上開竊盜行為記憶模糊不確定是否有行竊，應屬事後
    卸責之詞，不可採信。被告上開自白，核與證人丙○○即「
    寶雅生活館」店員、證人丁○○即「全聯社」主任、證人乙
    ○○即「家家福生活館」負責人、證人郭惠純即「屈臣氏生
    活用品店」店長於警訊時證述之情節相符，並有嘉義市第一
    分局搜索扣押筆錄及扣押物品目錄表各3份、贓物認領保管
    單及被害報告單各4紙、照片12張附卷可資佐證，足見被告
    之自白核與事實相符，應可採信。是本案事證明確，被告犯
    行堪以認定。
二、核被告甲○○所為均係犯刑法第320條第1項之普通竊盜罪，
    其犯罪時間緊接，犯罪手法相同，又所犯為構成要件相同之
    罪，顯係基於概括犯意反覆為之，應成立連續犯，依刑法第
    56 條規定論以一罪，並加重其刑。被告如事實欄一、（二
    ）（三）之犯行，臺灣嘉義地方法院檢察署檢察官簡易判決
    處刑書雖未及，惟因其與前揭經起訴論罪科刑即事實欄一
    、（一）之事實，有連續犯之裁判上一罪關係，業如前述，
    基於公訴不可分之法則，應為起訴效力所及，本院自得併予
    審理裁判，附予明。另被告為慢性精神病人，為上開竊盜
    行為時已達精神耗弱之程度等情，有財團法人長庚紀念醫院
    嘉義分院94年10月8日（94）長庚院嘉字第1009號函附鑑定
    報告書可憑，足見被告個人及職業功能退化，人格頹廢，衝
    動控制能力減退，對於外界事物之思考、理解、判斷等作用
    皆明顯較常人減退，自由決定意思之能力較薄弱，應為精神
    耗弱之人無疑，爰依刑法第19條第2項規定減輕其刑，並依
    法先加後減輕其刑。
三、原判決以被告罪證明確，因論以被告竊盜罪，判處拘役50日
    ，如易科罰金以300元折算1日，固非無見。惟查：(一)被告
    係精神耗弱之人，業詳如前述，原審漏未調查審酌，尚有疏
    漏。(二)被告如事實欄一、（二）（三）之事實，雖未據公
    訴人論及，惟因其與經起訴論罪科刑即事實欄一、（一）之
    事實，有連續犯裁判上一罪之關係，基於公訴不可分之法則
    ，應為起訴效力所及，原審未及審酌，亦有未洽。被告上訴
    意旨以原判決未及審酌其為精神耗弱之人，指摘原判決不當
    ，為有理由，應由本院予以撤銷改判。爰審酌被告為慢性精
    神病人，自我控制能力不佳，有多次竊盜前科，素行不良，
    惟所竊取之物品價值不高，且經當場查獲部分均已物品返還
    被害人，對被害人所造成之損害尚非巨大等一切情狀，判處
    如主文第2項所示之刑，並諭知易科罰金之折算標準，以資
    儆懲。
據上論斷，應依刑事訴訟法第455條之1第1項、第3項、第369 條
第1項前段、第364條、第299條第1項前段，刑法56條、第320條
第1項、第19條第2項、第41條第1項前段，罰金罰鍰提高標準條
例第1條前段、第2條，判決如主文。
本案經檢察官王振名到庭執行職務
中　　華　　民　　國　　94　　年　　12　　月　　7 　　日
                  刑事第二庭   審判長  法  官  盧鳳田
                                       法  官  黃義成
                                       法　官　洪嘉蘭
上列正本證明與原本無異。
本件不得上訴。
中　　華　　民　　國　　94　　年　　12　　月　　7 　　日
                        　           　書記官　吳明蓉
附錄本案論罪科刑法條：
刑法第320條第1項：
意圖為自己或第三人不法之所有，而竊取他人之動產者，為竊盜
罪，處五年以下有期徒刑、拘役或五百元以下罰金。
